最　高　行　政　法　院　裁　定　　　　　　　　　九十三年度裁字第一六八三號
　　上　訴　人　丙○○
　　被 上訴 人　嘉義縣民雄鄉公所
　　代　表　人　乙○○
　　訴訟代理人　丁○○
　　　　　　　　甲○○
右當事人間因祭祀公業事件，上訴人對於中華民國九十二年七月二十九日高雄高等行
政法院九十二年度訴字第三五一號判決，提起上訴，本院裁定如左：
　　主  文
上訴駁回。
上訴審訴訟費用由上訴人負擔。
　　理  由
一、按對於高等行政法院判決之上訴，非以其違背法令為理由，不得為之，行政訴訟
    法第二百四十二條定有明文。又提起上訴，應以上訴狀表明上訴理由並應添具關
    於上訴理由之必要證據，復為同法第二百四十四條第一項第四款及第二項所明定
    。是當事人提起上訴，如以原審判決有不適用法規或適用不當為理由時，其上訴
    狀應有具體之指摘，並揭示該法規之條項或其內容；如以原審判決有上開規定所
    列各款情形之當然違背法令為理由時，其上訴狀應揭示合於該款之事實。如上訴
    狀未依此項方法表明，或其所表明者，顯與上開法條規定之情形不相合時，即難
    認為已對原審判決之違背法令有具體之指摘，其上訴自難認為合法。
二、本件上訴人主張：上訴人依據前臺灣省政府八十七年四月三十日八七府法四字第
    二○七七四號令發布之臺灣省祭祀公業土地清理辦法所為之申報，係依該辦法公
    告實施日起有效之二年內所為（八十七年七月十六日），訴外人何錦松遲至九十
    一年四月二日始為申報，上訴人則係於第一次行政訴訟判決後之九十一年三月二
    十二日，補送被上訴人前所發還之申報資料副本四冊，並非重新申報。何錦松未
    於應為申報期間內申報，祇可於被上訴人公告後之公告期間內提出異議外，不得
    為申報。因此被上訴人以上訴人之申報期間有二人為同一之申報為由，駁回上訴
    人之申請，已違背臺灣省祭祀公業土地清理辦法第四條，及適用同法第七條第三
    項錯誤之違法。另按祭祀公業並非法人，僅屬於某死亡者後裔公同共有祀產之總
    稱，其本身並無權利能力，不能為權利主體，其財產應為祭祀公業派下員公同共
    有，乃為原判決所認定。上訴人所申報之「祭祀公業何協記即何知」，其權利主
    體為死者何知之後裔即上訴人等四人。而何錦松所申報之「祭祀公業何協記」之
    權利主體為何錦松等九人，經法院判決認定後加上上訴人等四名，共計十三名。
    是兩項申報，其財產均包含同一筆土地，但權利主體顯然不同。何況何協記並非
    自然人，並無後裔可言，亦即何錦松等人之血統與何協記無涉，而上訴人之先代
    何添、何茂、何簿既登記為祭祀公業何協記之管理人，且何協記係何知之後裔，
    上訴人所申報之派下員正是前開土地公同共有人。原判決就「祭祀公業何協記」
    與「祭祀公業何協記即何知」兩項不同權利能力主體，指為同一筆土地所有權人
    之同一祭祀公業，肯認原處分及訴願決定為正當，其判決理由顯有矛盾與不當，
    為此求為廢棄原判決，並撤銷原處分及訴願決定。
三、原審斟酌全辯論意旨及調查證據之結果，以：（一）上訴人於七十八年十一月十
    日向被上訴人申請核發「祭祀公業何協記」派下全員證明書，於公告期限內，訴
    外人何錦松等四人提出異議，被上訴人轉知異議人於二個月內向法院提起民事確
    認派下權之訴，案經臺灣嘉義地方法院、臺灣高等法院臺南分院及最高法院民事
    判決，確定雙方均具有派下權存在。上訴人於八十九年九月二十六日重新向被上
    訴人申請核發派下全員證明書，被上訴人以上訴人未依前開民事確定判決之結果
    ，提出申報文件，駁回上訴人之申請，上訴人不服，提起訴願，遭決定駁回，乃
    提起行政訴訟，經該院九十年度訴字第八一○號判決以被上訴人未命上訴人補正
    為由，撤銷原處分，被上訴人乃於九十一年三月十三日以民字第四五八四號函，
    請上訴人檢具相關文件辦理申報，向被上訴人申請核發派下全員證明書，上訴人
    遂於九十一年三月二十二日再檢送相關文件，以「祭祀公業何協記即何知」之名
    義向被上訴人申請核發派下全員證明書，惟於受理期間，訴外人何錦松亦於九十
    一年四月二日向被上訴人提出「祭祀公業何協記」派下全員證明書之申請，被上
    訴人認同一祭祀公業有二人申報，乃通知上訴人與訴外人何錦松於三個月內相互
    協調一人申報，嗣因雙方逾期未能協調一人提出申請，被上訴人遂將上訴人之申
    請予以駁回等情，有上訴人七十八年十一月十日申報書暨相關文件、被上訴人七
    十八年十二月二十三日嘉民鄉政字第一四七三九號公告、何錦松等四人七十九年
    元月十日異議書、臺灣嘉義地方法院七十九年度訴字第四三四號判決、臺灣高等
    法院臺南分院八十年度上字第七號判決、最高法院八十一年度台上字第一○五一
    號判決、本院九十年度訴字第八一○號判決、被上訴人九十一年三月十三日民字
    第四五八四號函、上訴人九十一年三月二十二日祭祀公業申報書暨相關文件、何
    錦松九十一年四月二日申報書、被上訴人九十一年四月二十四日民字第九一○○
    ○○七七六八號函、九十一年十一月一日民字第九一○○○一九九四四號函等影
    本附卷可稽，足堪信實。（二）上訴人雖主張：上訴人係以「祭祀公業何協記即
    何知」之名義申請派下員全員證明書，而「祭祀公業何協記即何知」與「祭祀公
    業何協記」二者係不同權利主體，並非同一祭祀公業，況訴外人何錦松是否亦已
    同時提出申請，並非無疑，是被上訴人逕依臺灣省祭祀公業土地清理辦法第七條
    第三項駁回上訴人申請，於法有違云云。惟按最高法院八十二年度台上字第二一
    二號判決、八十五年度台上字第一三七一號判決、七十六年度台上字第一八七六
    號判決及八十一年度台上字第一八六號判決意旨，是祭祀公業並無人格，非權利
    義務之主體，祭祀公業之名稱僅是某公同共有財產之總稱，對於登記於祭祀公業
    名義下之土地，主張權利之主體並非祭祀公業，而係派下全員，對於祭祀公業名
    下之財產，係由派下全員間基於公同關係而共有，則是否係屬同一祭祀公業，非
    以祭祀公業之名稱是否相同為判斷標準，而應以是否係同一公同共有關係為其判
    斷標準，易言之，縱當事人間所稱之祭祀公業名稱有所不同，倘其係屬同一公同
    關係而成立共有時，亦應認係同一之祭祀公業。（三）查上訴人於九十一年三月
    二十二日以「祭祀公業何協記即何知」之名義向被上訴人申請核發派下全員證明
    書，此為兩造所不爭執；訴外人何錦松於九十一年四月二日以「祭祀公業何協記
    」之名義向被上訴人申請核發派下全員證明書，此雖為上訴人所否認，惟此有何
    錦松九十一年四月二日申報書影本附卷可稽，堪認真實，上訴人之否認，洵不足
    採。復查，前開上訴人與訴外人何錦松之申請，其祭祀公業之名義雖有所不同，
    惟二者所檢附之財產資料均係屬同一筆土地（即坐落嘉義縣民雄鄉○○○段西昌
    小段二四○地號土地），觀之系爭土地登記簿謄本影本，其所有權人雖載明係「
    祭祀公業何協記」，惟祭祀公業並非權利主體，祭祀公業名下之財產應係祭祀公
    業派下全員所公同共有，故無論「祭祀公業何協記」或「祭祀公業何協記即何知
    」均非系爭土地之所有人。上訴人與訴外人何錦松均係「祭祀公業何協記」之派
    下員而對於登記「祭祀公業何協記」名義下之系爭土地有派下權，此業經臺灣嘉
    義地方法院七十九年度訴字第四三四號判決、臺灣高等法院臺南分院八十年度上
    字第七號判決、最高法院八十一年度台上字第一○五一號判決確定，是系爭土地
    當係由上訴人及訴外人何錦松等祭祀公業派下全員所公同共有。上訴人雖於九十
    一年三月二十二日以「祭祀公業何協記即何知」之名義向被上訴人申請核發派下
    全員證明書，惟其所檢附之祭祀公業土地資料既與訴外人何錦松以「祭祀公業何
    協記」名義申請所檢附之土地資料相同，均為系爭土地，又上訴人與訴外人均屬
    系爭土地之公同共有人，是「祭祀公業何協記」與「祭祀公業何協記即何知」應
    均係指同一之公同共有關係，既係指同一公同共有關係，揆諸前開說明，自應認
    二者係同一之祭祀公業。況上訴人於七十八年間申請祭祀公業派下全員證明書亦
    係以「祭祀公業何協記」之名義，益見「祭祀公業何協記」與「祭祀公業何協記
    即何知」係指同一祭祀公業，應無疑異。上訴人雖於九十一年三月二十二日以「
    祭祀公業何協記即何知」之名義向被上訴人申請核發派下全員證明書，並訴稱：
    系爭土地僅有一筆，但對其財產權利主體有不同之主張，自不得謂與「祭祀公業
    何協記」係屬同一云云，顯有誤會。（四）上訴人雖於九十一年三月二十二日改
    以「祭祀公業何協記即何知」之名義向被上訴人申請核發派下全員證明書，嗣訴
    外人何錦松於九十一年四月二日以「祭祀公業何協記」之名義向被上訴人申請核
    發派下全員證明書，而「祭祀公業何協記即何知」與「祭祀公業何協記」既係屬
    同一祭祀公業，已如前述，復經被上訴人依前開規定，於九十一年四月二十四日
    以民字第九一○○○○七七六八號函，通知上訴人及訴外人何錦松應於三個月內
    協調以一人申報，上訴人及訴外人何錦松逾三個月未協調一人提出申報，被上訴
    人遂於九十一年十一月一日以民字第九一○○○一九九四四號函，駁回上訴人及
    何錦松之申請，於法並無不合。至上訴人雖併聲明請求被上訴人應於受理上訴人
    祭祀公業何協記即何知財產一案之申請後，應予以審查並進行辦理公告程序，惟
    上訴人之申請既因未能協調一人提出申報，而應予駁回，被上訴人自無再依相關
    法規予以進行審查並辦理公告程序之必要，則其未再進行審查並辦理公告，於法
    自無違誤等語，因而駁回上訴人於原審之訴。
四、本院查：上訴人提起上訴所述各節，無非係就原審取捨證據而為上訴人申報之「
    祭祀公業何協記即何知」與訴外人何錦松所申報之「祭祀公業何協記」，係屬同
    一祭祀公業之事實，有所指摘，揆之首開規定及說明，尚難認係合法之上訴理由
    。另上訴人主張本件訴外人何錦松未於申報期限內為申報，原判決竟以何錦松係
    於與上訴人相同期間申報，而為不利上訴人之判決，已違背臺灣省祭祀公業土地
    清理辦法第四條，及適用同法第七條第三項錯誤之違法。惟查上訴人指訴外人何
    錦松未於臺灣省祭祀公業土地清理辦法公告後二年內為申報，即無權申報一節，
    核與臺灣省祭祀公業土地清理辦法第四條規定之申報期間，係指縣（市）政府（
    地政單位）公告應為申報之日起二年內者不合，難謂已於上訴狀內就原判決之違
    背法令，已為具體指摘；且上訴人亦未於上訴狀內添具此部分上訴理由中關於前
    開縣（市）政府（地政單位）公告日之確實時間之必要證據。揆之首開規定及說
    明，上訴人此部分上訴，亦難認為合法，其上訴應予駁回。
五、依行政訴訟法第二百四十九條第一項前段、第一百零四條、民事訴訟法第九十五
    條、第七十八條，裁定如主文。
中　　華　　民　　國　　九十三　　　年　　　十二　　　月　　二十三　　　日
                    最 高 行 政 法 院  第 二 庭
                                審 判 長 法  官　　　葉　振　權
                                         法  官      蔡  進  田
                                         法  官　　　劉　鑫　楨
                                         法  官　　　吳　明　鴻
                                         法  官　　　梁　松　雄
右  正  本  證  明  與  原  本  無  異
　　　　　　　　　　　　　　　　　　　　 法院書記官　阮  桂  芬
中　　華　　民　　國　　九十三　　　年　　　十二　　　月　　二十四　　　日
